最高法院刑事判決　　　　　　九十四年度台上字第四七一八號
　　上　訴　人　甲○○
　　　　　　　　　　　　愛路2.
　　選任辯護人　許哲嘉律師
上列上訴人因妨害國幣懲治條例案件，不服台灣高等法院台南分
院中華民國九十一年十月十七日第二審判決（九十一年度上訴字
第八八四號，起訴案號：台灣雲林地方法院檢察署九十年度偵字
第四二八四號），提起上訴，本院判決如下：
    主  文
原判決撤銷，發回台灣高等法院台南分院。
    理  由
本件原判決認定：上訴人甲○○基於意圖供行使用之概括犯意，
自民國九十年一月間起，連續在雲林縣斗六市○○路一００號十
樓之四、同市○○路九十二號四樓等處，以彩色影印機影印中央
銀行發行之新版新台幣（下同）一千元、五百元及舊版一千元、
五百元、一百元、五十元之紙幣，而製成偽造紙幣之半成品，再
將上開偽造紙幣之半成品，以浮水印防偽印章及萬能不滅白色印
泥加蓋浮水印、黏貼防偽條及加畫螢光線條之方法，加工偽造為
成品後，於中國時報、聯合報等報紙刊登「新版一比五、000
0000000」等文義之廣告方式，招徠不特定多數人以其所
刊登之行動電話聯絡購買，購買者須將價金款項匯入上訴人所承
租或買受之人頭帳戶後，再由上訴人將偽造紙幣之成品、半成品
寄交遊覽車送至購買者當地之遊覽車休息站，再由購買者前往領
取，或以快遞方式送達購買者指定地點，由購買者收取等方式交
付。上訴人即用此方式以一比四、一比十或一比十五之比例販賣
上開偽造之紙幣成品、半成品予住在台北、彰化之趙淑芳、黃群
豪（均由檢察官另案偵辦）等人，嗣經警循線查獲，並扣得如原
判決附表一所示偽造之紙幣成品、半成品；暨附表二、三、四所
示上訴人所有供其收取貨款用之印章、儲金簿、提款卡，及供偽
造幣券所用之器材等物等情。因而維持第一審論上訴人以連續意
圖供行使之用而偽造幣券罪，處有期徒刑拾伍年；並諭知扣案之
上開物品均沒收之判決，駁回上訴人在第二審之上訴，固非無見
。
惟按：(一)、客觀上為法院認定事實及適用法律基礎之證據，雖已
調查而其內容尚未明瞭者，即與未經調查無異，如遽行判決，仍
屬應於審判期日調查之證據而未予調查之違法。原判決認定：上
訴人將其偽造之新版一千元、五百元及舊版一千元、五百元、一
百元、五十元紙幣之成品及半成品，販賣予黃群豪等情部分，係
以證人黃群豪之供述，為主要憑據之一（見原判決第三頁，理由
一第一、二行）。然依卷內資料，黃群豪於警詢時陳稱：「我向
『阿財』（指上訴人）購得的偽鈔係一大張紙內，經彩色影印機
一面印製玖張，我再用切割墊板切割的防偽條貼於偽鈔上
，並用自行刻製浮水印章在偽鈔上用萬能不滅白色印泥，使其
產生浮水印，再用螢光筆在偽鈔上釣劃（勾畫）出螢光線條，
使其更加不能辨識。」等語（見彰警分刑字第一三六四二號影印
警卷第三頁）。上開供詞如果可採，上訴人販賣予黃群豪者，似
非業經製作完成之偽造幣券，則上訴人該部分之偽造幣券行為是
否已達既遂之階段，即非無疑。原審未予詳查釐清、論述說明，
遽為判決，難謂無調查職責未盡及判決理由不備之違背法令。(二)
、犯意圖供行使之用，而偽造幣券罪者，其偽造之幣券，不問屬
於犯人與否，固應依妨害國幣懲治條例第六條之規定宣告沒收，
但偽造幣券之半成品，尚非偽造之幣券，不在得依上開規定諭知
沒收之列。本件第一審判決就上訴人所偽造而尚未完成之半成品
幣券（即第一審及原審判決附表附一編號二十九至四十二部分）
，一併依上開規定宣告沒收，難謂無判決適用法則不當之違法；
原審未加糾正而予維持，同屬違誤。以上或為上訴意旨所指摘，
或為本院得依職權調查之事項，應認原判決有撤銷發回之原因。
基於審判不可分原則，依公訴意旨認有裁判上一罪關係，而經原
審不另諭知無罪之違反洗錢防制法部分，應一併發回。
據上論結，應依刑事訴訟法第三百九十七條、第四百零一條，判
決如主文。
中　　華　　民　　國　九十四　年　　八　　月　二十六　日
                      最高法院刑事第七庭
                          審判長法官  林　增　福
                                法官  邵　燕　玲
                                法官  張　清　埤
                                法官  陳　世　雄
                                法官  陳　朱　貴
      本件正本證明與原本無異
                                      書  記  官
中　　華　　民　　國　九十四　年　　九　　月　　二　　日
                                                      j
